【裁判字號】    86,重上,110
【裁判日期】    890328
【裁判案由】    返還寄託物
【裁判全文】
臺灣高等法院臺中分院民事判決                  八十六年度重上字第一一０號
    上  訴  人  庚○○
    上  訴  人  寅○○
    右二人共同
    訴訟代理人  尤英夫  律師  住台北市○○○路○段五十號世貿大樓六樓之四
                鄭錦堂  律師  住台北市○○○路○段五十號世貿大樓六樓之四
                張績寶  律師  住台中市○○○路○段一三一號五樓
                張繼準  律師  住臺中市○○○路○段一三一號五樓
    被  上訴人  己○○(即邱創.
                              住台北市○○○路二０三號二樓
    訴訟代理人  孫明煌律師    住台中市○○街一九八號
    被  上訴人  甲○○(即邱創.
                              住台北市○○區○○里○○○路二０三號
    被  上訴人  壬○○(即邱創.
                              住台北縣鶯歌鎮○○○路八二號
    被  上訴人  蔡邱碧欗(即邱.
                              住台北縣鶯歌鎮○○○路八二號
    右三人共同
    訴訟代理人  周春霖律師    住台中市○區○○路一段一０一號十七樓Ｂ室
    被  上訴人  癸○○(即邱創.
                              住台北市○○○路二０三號
                辛○○(即邱創.
                              住台北市○○路○段二五八號六樓之三
                丑○○(即邱創.
                              住台北市○○區○○里○○○路○段二二二號四樓
                子○○(即邱創.
                              住台北市○○區○○里○○○路二０三號
                乙○○(即邱創.
                              住台北市○○區○○里○○○路○段九十二巷八弄
                              .
                丁○○(即邱創.
                              住台北市○○區○○里○○○路○段九十二巷八弄
                              .
                丙○○(即邱創.
                              住台北市○○區○○里○○○路○段九十二巷八弄
                              .
                戊○○(即邱創.
                              住台北市○○路○段一○一號
右當事人間請求返還寄託物事件，上訴人對於中華民國八十六年七月八日臺灣南投地
方法院第一審判決（八十五年度重訴字第六０號），提起上訴，本院判決如左：
      主      文
原判決關於命上訴人給付部分及假執行之宣告之裁判廢棄。
右開廢棄部分，被上訴人在第一審之訴及假執行之聲請均駁回。
第二審訴訟費用由上訴人負擔。
      事      實
甲、上訴人方面：
  一、聲明：(一)原判決不利於上訴人部分廢棄。(二)右廢棄部分，被上訴人在第一審之
      訴及假執行之聲請均駁回。(三)訴訟費用由被上訴人負擔。
  二、
    (一)上訴人庚○○就系爭新台幣（以下同）一千萬元及法定遲延利息之給付，業與
      被上訴人乙○○、丁○○、丙○○、戊○○、辛○○、子○○、邱英成立和
      解，並就上開金額平均簽發為十三張支票分別交付被上訴人收取。雖被上訴人
      甲○○、壬○○、蔡邱碧蘭、癸○○、己○○等五人未簽立和解書，惟均已領
      取上開支票，本件自無再訴訟之必要。
    (二)補提支票十三紙、和解書四份、郵局存證信函一件、臺灣臺北地方法院八十五
      年附民字第四四六號刑事附帶民事訴訟判決、自白書、筆錄、印鑑證明、協議
      書、存摺等影本為證。
乙、被上訴人方面：被上訴人於最後言詞辯論期日均未到場。其中癸○○於準備程序
    亦未到場，且未提出任何書狀為聲明及陳述。茲據曾到場之被上訴人及所提書狀
    之聲明及陳述如左：
  一、聲明：(一)上訴駁回。(二)訴訟費用由上訴人負擔。
  二、
    (一)被上訴人己○○部分：己○○迄今尚未與上訴人達成和解，惟已領取支票乙張
      。但雙方尚有其他債務糾紛云云。
    (二)被上訴人甲○○、壬○○、蔡邱碧欗部分：確實各有收受上訴人給付之支票，
      其中甲○○受領之票款為八十七萬六千零八十一元，壬○○、蔡邱碧欗受領之
      票款各為八十七萬六千零八十元，但雙方迄未和解等語。
    (三)被上訴人乙○○、丁○○、丙○○、戊○○、辛○○、邱英、子○○等人則
      具狀表示撤回起訴。
    (四)補提繼承系統表、戶籍謄本等件為證。
丙、本院依職權調閱臺灣南投地方法院檢察署八十五年度偵字第一九八五號偵查卷、
    同法院八十五年度易字第一○四五號、八十七年度易更(一)字第一號、本院八十六
    年度上易字第三四○○號、八十七年度上易字第三一四一號刑事審判卷。
    理      由
一、本件被上訴人邱創城於訴訟程序進行中之八十六年九月一日死亡。庚○○及己○
    ○、甲○○、壬○○、蔡邱碧欗、癸○○、辛○○、邱英、子○○、乙○○、
    丁○○、丙○○、戊○○等十三人為邱創城之法定繼承人，有死亡證明書、戶籍
    謄本、繼承系統表在卷可稽。依法自應由其十四人承受訴訟，惟上訴人庚○○與
    邱創城於本件訴訟屬對立之兩造，自無由為邱創城之承受訴訟人。又被上訴人於
    本院最後言詞辯論期日均未到場，核無民事訴訟法第三百八十六條所列各款情形
    ，爰依上訴人之聲請，由其一造辯論而為判決，合先明。
二、原被上訴人即一審原告邱創城起訴主張：伊前因在台中興建房屋之需要，曾於台
    中開立帳戶，惟要付款時常需本人親往處理，而伊居住台北，處理較不方便；上
    訴人庚○○為伊五女，與其夫即上訴人寅○○居住南投縣埔里鎮，距離工地較近
    ，因此伊偶會委託上訴人代為處理工程及付款事宜。八十四年四月間，伊本欲匯
    一筆一千萬元之款項至自己在台中之帳戶內，惟上訴人寅○○對伊稱：若匯至伊
    自己之帳戶內，則將來上訴人若要代付工程款時，仍然無法逕行動用該一千萬元
    ，因此建議伊將之匯入上訴人庚○○在台灣銀行埔里分行帳戶中，由上訴人代為
    保管，以供代付工程款之需。伊同意上開建議，遂於八十四年四月十八日自彰化
    商業銀行匯款一千萬元至上訴人庚○○之上開帳戶，委託上訴人保管。嗣於八十
    五年一、二月間，伊因資金調度之需要，多次催請上訴人將上開款項匯回給伊，
    詎上訴人竟不予置理，經委律師發函催討，迄未返還。足見上訴人有詐欺、侵占
    情事，爰依民法第一百八十四條、第一百八十五條、第五百九十七條、第五百九
    十八條、第五百九十一條規定，提起本件訴訟，求為命上訴人應連帶返還伊一千
    萬元及自八十五年三月八日起算之法定遲延利息之判決。（原審判命上訴人應給
    付邱創城一千萬元及自八十五年三月二十七日起算之法定遲延利息，其餘部分則
    駁回邱創城之請求。上訴人就敗訴部分提起上訴。邱創城就其敗訴部分則未聲明
    不服。
三、上訴人則以：邱創城所主張之系爭一千萬元及法定遲延利息債權，伊業已開立十
    三張支票分別交付邱創城之繼承人，用以清償。本件已無訴訟之必要等語，資為
    抗辯。
四、經查：本件邱創城主張，並經原審判命上訴人應給付邱創城之債權為一千萬元及
    自八十五年三月二十七日起算之法定遲延利息。而上訴人就上開債權，業已開立
    由台灣銀行付款，八十八年一月十六日期，面額八十七萬六千零八十元支票十二
    張，面額八十七萬六千零八十一元支票一張，合計一千一百三十八萬九千零四十
    一元，分別交付邱創城之所有上開繼承人收取，用以清償所欠邱創城之上開債務
    之事實，有上訴人提出之十三張支票、和解書、郵局存證信函等影本附卷可稽，
    被上訴人亦承認收受上開支票，自無疑義。足見上訴人抗辯稱欠邱創城之債務業
    已清償云云，自堪信為真實。是本件一審原告邱創城對上訴人所起訴主張之債權
    ，既因上訴人於本院審理時為清償而消滅，則本件訴訟自屬欠缺權利保護要件，
    被上訴人之請求應屬無理由，不應准許。原審就被上訴人訴請上訴人給付一千萬
    元及自八十五年三月二十七日起算之法定遲延利息部分，為被上訴人勝訴之判決
    ，尚有未洽。上訴意旨，指摘原判決此部分不當，求為廢棄改判，為有理由。又
    被上訴人敗訴部分假執行之聲請，已失所附麗，一併駁回。
五、本件事證明確，兩造其餘主張及攻擊防禦方法，就判決結果，已不生影響，故不
    予論究。又被上訴人乙○○、丁○○、丙○○、戊○○、辛○○、子○○、邱
    英具狀撤回起訴對全體被上訴人不發生效力。又本件係因上訴人於本院審理時就
    所欠被上訴人之債務為清償而獲勝訴判決，其提起本件上訴，自屬非為伸張或防
    禦權利所必要者，第二審訴訟費用，依法自應由上訴人負擔。併此明。
據上論結，本件上訴為有理由，依民事訴訟法第四百六十三條、第三百八十五條第一
項前段、第四百五十條、第八十一條第一款、第八十五條第一項前段，判決如主文。
中      華      民      國    八十九    年      三      月    二十八    日
~B1民事第五庭審判長法  官  陳滿賢
~B2                法  官  許武峰
~B3                法  官  林松虎
右為正本係照原本作成。
如對本判決上訴，須於收受判決送達後二十日內向本院提出上訴書狀，其未表明上訴
理由者，應於提出上訴後二十日內向本院提出上訴理由書（須按他造人數附具繕本）
，並繳納送達用雙掛號郵票拾份（每份參拾肆元）。
上訴時應提出委任律師或具有律師資格之人之委任狀；委任有律師資格者，另應附具
律師及格證書及釋明委任人與受任人有民事訴訟法第四百六十六條之一第一項但書或
第二項（詳附註）所定關係之釋明文書影本。
~B                書記官  陳信和
中      華      民      國    八十九     年      三       月    三十    日
附註：
民事訴訟法第四百六十六條之一（第一項、第二項）
對於第二審判決上訴，上訴人應委任律師為訴訟代理人。但上訴人或其法定代理人具
有律師資格者，不在此限。
上訴人之配偶、三親等內之血親、二親等內之姻親，或上訴人為法人、中央或地方機
關時，其所屬專任人員具有律師資格並經法院認為適當者，亦得為第三審訴訟代理人
                                                                        Ｑ


司法院資訊處製作；財團法人民間司法改革基金會備份。
